【裁判字號】    97,重訴,3622
【裁判日期】    971128
【裁判案由】    殺人等
【裁判全文】
臺灣臺中地方法院刑事判決            97年度重訴字第3622號
公  訴  人  臺灣臺中地方法院檢察署檢察官
被      告  丁○○
選任辯護人  陳光龍律師
被      告  乙○○
選任辯護人  徐鼎賢律師
上列被告等因殺人等案件，經檢察官提起公訴（97年度偵字第12
974、13862、13970號），本院判決如下：
    主    文
丁○○殺人，處無期徒刑，褫奪公權終身。又共同遺棄屍體，處
有期徒刑貳年陸月。應執行無期徒刑，褫奪公權終身。
乙○○共同遺棄屍體，處有期徒刑壹年貳月，緩刑伍年，並向指
定之公益團體、地方自治團體或社區提供捌拾小時之義務勞務；
緩刑期間付保護管束。
    犯 罪 事 實
一、丁○○與謝佳玲2人本為榮嘉企業股份有限公司（下稱榮嘉
    公司）同事，2人自民國96年10月底交往後，謝佳玲即搬至
    丁○○位於彰化縣田中鎮○○路54號之居所（下稱居所）與
    其同居，謝佳玲因而懷有丁○○之子（於97年4月11日第1次
    產檢時，已懷孕6週），2人具有事實上之夫妻關係，係屬家
    庭暴力防治法第3條第2款所定之家庭成員。惟因謝佳玲與丁
    ○○之母蕭陳早相處不睦，蕭陳早強烈反對2人交往，謝佳
    玲因而於97年1月底搬出該處，獨自一人在彰化縣田中鎮○
    ○街229號3樓之4（下稱案發現場）賃屋居住，丁○○於閒
    暇時會至該處找謝佳玲。平日謝佳玲飲酒後即常與丁○○發
    生口角，二人復於97年4月間發現謝佳玲懷有身孕後爭執迭
    生。
二、於97年5月19日下午4時許（以下均指97年5月），謝佳玲下
    班之後，先行回到案發現場。同日下午8時許，丁○○下班
    後應榮嘉公司同事（副廠長）張裕明之邀欲至田中鎮之某餐
    廳吃飯，在餐廳門口時，丁○○以其持用之0000000000號行
    動電話撥打給謝佳玲持用之0000000000號行動電話（該電話
    係丁○○申設供謝佳玲持用），在電話中謝佳玲質問其為何
    不買晚餐到案發現場找她，並質疑同行者有何人，丁○○乃
    將電話交予同行之同事高國林接聽，以證明其確實與張裕明
    等人在一起，惟謝佳玲仍不相信，丁○○只好購買食物轉赴
    案發現場與謝佳玲共進晚餐，但到場後2人仍為此事發生口
    角，至同日下午11時許，丁○○始悻然離去而回到其居所。
    謝佳玲於丁○○返家後就在案發現場處喝酒，於酒後思及近
    日來2人相處上之不快，隨即於19日下午11時20分、11時43
    分及20日凌晨0時1分、0時20分、0時33分、1時19分、1時24
    分、1時34分、2時0分、2時10分、2時31分許，以其所持用
    之0000000000號手機撥打至丁○○之0000000000手機，在電
    話中與丁○○嚴重爭吵，最後一次通話約1831秒，丁○○見
    謝佳玲怒氣難消，遂於通話完畢後之20日凌晨3時許返回案
    發現場，希望能化解歧見，惟情況非但未能好轉，雙方衝突
    反倒更加劇烈，在爭吵約2、30分鐘後，丁○○對於謝佳玲
    不信任其，且在其工作12小時疲累不堪後，在三更半夜仍爭
    吵不休怒不可遏，竟基於殺人之犯意，以雙手用力猛掐謝佳
    玲之脖子達約5分鐘，使謝佳玲因而遭到勒斷舌骨窒息死亡
    ，丁○○至此始罷手騎車回到其居所。
三、丁○○於回到居所後，慮及謝佳玲上班時間未到榮嘉公司上
    班，一定會遭人生疑，旋即冷靜下來開始構思如何掩飾其犯
    行。因思及案發現場留有烤肉用之木炭數包，乃決定將現場
    佈置成謝佳玲燒炭自殺之情狀，以誤導他人對謝佳玲死因之
    判斷。乃於20日上午6、7時許折返到案發現場準備營造謝佳
    玲係燒炭自殺之假象，惟於其後又想到案發現場之鑰匙只有
    其與謝佳玲擁有，若謝佳玲之死因遭人發現並不單純，其恐
    難不遭懷疑，為求萬無一失，只有讓謝佳玲之屍體無法為人
    所發現，並對外宣稱謝佳玲去向不明，其才不會遭人懷疑，
    但又考慮到其並無交通工具可以載運屍體，正躊躇間，其突
    然想到榮嘉公司之同事乙○○有自小客車1臺，似可以請乙
    ○○協助他棄屍，惟擔憂乙○○知悉詳情後會拒絕其請求，
    遂決定對乙○○隱蔽真相。因而於20日上午7時7分許，打電
    話給乙○○，向乙○○謊稱「謝佳玲已經燒炭自殺了」等語
    ，以合理化其一早才發現謝佳玲燒炭自殺之事實，乙○○聞
    言大驚，即叫丁○○到公司後再跟他講述詳情。2人通話完
    畢後，丁○○隨即先將謝佳玲之屍體側放在床上，再以棉被
    覆蓋屍體頭部以下部位，隨後將木炭放在地上燃燒，復開啟
    電風扇以助長火勢，認已佈置妥當後，就將房門鎖上，騎車
    到榮嘉公司上班。丁○○於上班時間到榮嘉公司後，適為另
    名同事黃世雄撞見，黃世雄見其心事重重，就問丁○○發生
    何事，丁○○乃向其謊稱「謝佳玲失蹤了」。丁○○與乙○
    ○見面後，就對乙○○誆稱「早上我去找謝佳玲，發現他已
    經燒炭自殺，現在要怎麼處理」等語，乙○○對謝佳玲為何
    自殺頗有疑義，雖經追問，惟丁○○卻避而不談，乙○○因
    而對其所言半信半疑，便建議丁○○趕快報警處理，丁○○
    見一時間尚無法說服乙○○幫忙，遂草草的丟下一句「我不
    想讓人家知道」後，就前往工作。至當日下午8時許下班後
    ，同事張裕明邀約丁○○與乙○○及其他同事數人小酌一番
    ，至下午10時許飲畢，丁○○藉機請乙○○開車載他，乙○
    ○就駕駛其車牌號碼7102-LQ號自小客車載丁○○回家，於
    途中，丁○○直接開口說要請乙○○協助他棄屍並清理現場
    ，乙○○原本不願意，但因丁○○開出新臺幣（下同）10
    萬元之代價，乙○○思及其尚欠有地下錢莊5萬元，正可利
    用此筆收入還債，便答應丁○○之請求，雙方約定於同月26
    日交付款項後，旋即同車轉往乙○○位於彰化縣溪洲鄉○○
    村○○路128號之住處，共同基於遺棄屍體之犯意聯絡，研
    商應如何清理現場及選擇棄屍地點，在乙○○建議下，決定
    以臺中縣、市交界之「都會公園」作為棄屍地點。在謀議已
    定後，於21日凌晨1時許，丁○○帶乙○○到案發現場，丁
    ○○旋即動手整理謝佳玲之屍體及遺物並清除現場之木炭灰
    塵等物，乙○○並幫忙清理搬運丁○○打包好之東西，在所
    有工作告一段落，二人便合力將謝佳玲之屍體搬至車牌號碼
    7102 -L Q號自小客車之後座，乙○○便開車搭載丁○○往
    「都會公園」方向行駛。途經彰化縣永靖鄉○○路○段水門
    旁（太平埤制排水門永靖工作站所屬太平幹73號排水溝），
    丁○○提議將謝佳玲之2袋衣物棄置於該處，乙○○遂把車
    停在該處，與丁○○各持1袋衣物，將衣物擲入排水溝中，
    再開車沿東西向快速道路轉國道1號高速公路，下王田交流
    道接至臺中縣烏日鄉，旋於凌晨2時許，在烏日鄉○○路582
    號之萊爾富便利商店購買飲料後，再依次沿大肚鄉○○路○
    段、沙田路2段、自由路、華山路之路線朝「都會公園」前
    進，惟到華山路之六角亭往犁份方向500公尺處（下稱棄屍
    路段）時，丁○○見該地甚為荒涼且附近皆無住家，極適合
    做為棄屍地點，就臨時變更計劃，跟乙○○以1人抬上半身
    、1人抬下半身之方式，將謝佳玲屍體丟棄在該處路旁之駁
    坎，然後沿原路駛回乙○○的家中休息。丁○○、乙○○於
    棄屍後，因案發現場尚未完全清理完畢，且丁○○提及地板
    上燃燒木炭之痕跡不易清除，乙○○乃建議使用其家中之丙
    酮清洗，2人復於22日0時30分許，攜帶丙酮一同開車再回到
    案發現場清理，將謝佳玲之遺物陸續整理完後，即分趟載往
    彰化縣北斗鎮之七星加油站南端約1公里處之北斗河濱公園
    自行車道大排水溝丟棄。丁○○又為了在外營造謝佳玲失蹤
    之假象，除在公司內宣稱謝佳玲行蹤不明外，又分別於5月
    22日、5月23日打電話給謝佳玲之姐姐謝惠玲、舅舅丁志明
    ，對其等佯稱謝佳玲已失蹤數日，且案發地點之東西已全部
    搬走，不知謝佳玲去哪云云。且於23日下午7時許，向不知
    情之同事黃世雄誆稱：「我想把謝佳玲的機車牽走，她回來
    的時侯找不到她的車，就會來找我。」等語，黃世雄誤信其
    所言為真，就於24日下午11時許，騎機車載丁○○到案發現
    場樓下，丁○○即把停放在該處原為謝佳玲騎用之車牌號碼
    550- BVZ號重型機車，騎至彰化縣田中鎮○○路與中正路口
    之7-11便利商店停放。
四、嗣於5月26日上午8時40分許，清潔隊員蔣景琛於清掃棄屍路
    段時，發覺有濃重之屍臭味，四處查看之下，始發覺位於路
    旁駁坎之謝佳玲屍體，因而報警處理。經相驗發現該屍體應
    係他殺後，旋即清查出該屍體之真實身份為謝佳玲，進而清
    查謝佳玲之交友狀況，發現丁○○涉有重嫌，便於5月26 日
    晚間通知丁○○到案說明，復於27日分別至丁○○之住、居
    所搜索，於上開處所扣得謝佳玲之離職申請單、富邦人壽保
    險費繳納證明書各1份及SIM卡1張、行動電話2支等物，以及
    丁○○在臺中縣烏日鄉○○路○段582號之萊爾富便利商店消
    費之發票1張，因而循線調得該便利商店之監視錄影帶，確
    認於5月21日凌晨2時許，丁○○與乙○○曾至棄屍路段附近
    ，始突破丁○○、乙○○2人心防，逐步查獲上情。
五、案經臺中縣警察局烏日分局報請臺灣臺中地方法院檢察署檢
    察官及同署檢察官相驗後自動檢舉偵查起訴。
    理    由
壹、證據能力部分：按被告以外之人（包括證人、鑑定人、告訴
    人、被害人及共同被告等）於審判外之陳述雖不符刑事訴訟
    法第159條之1至之4等4條之規定，而經當事人於審判程序同
    意作為證據，法院審酌該言詞陳述或書面陳述作成時之情況
    ，認為適當者，亦得為證據；當事人、代理人或辯護人於法
    院調查證據時，知有刑事訴訟法第159條第1項不得為證據之
    情形，而未於言詞辯論終結前聲明異議者，視為有前項之同
    意，同法第159 條之5定有明文。立法意旨在於傳聞證據未
    經當事人之反對詰問予以核實，原則上先予排除。惟若當事
    人已放棄反對詰問權，於審判程序中表明同意該等傳聞證據
    可作為證據；或於言詞辯論終結前未聲明異議，基於尊重當
    事人對傳聞證據之處分權，及證據資料愈豐富，愈有助於真
    實發見之理念，且強化言詞辯論主義，使訴訟程序得以順暢
    進行，上開傳聞證據亦均具有證據能力。本案被告、選任辯
    護人、公訴人於本院審理程序時就本院所引用之證人即發現
    被害人謝佳玲屍體之蔣景琛、即謝佳玲之姐謝惠玲、謝惠珍
    、之母甲○○、之舅丁志明、即幫謝佳玲房東管理房屋之蕭
    月霞、即被告二人之同事張裕明、黃世雄、高國林、即被告
    丁○○之母蕭陳早、即證人法醫王約翰等人於警詢、偵訊中
    之證述；及97年5月21日超商錄影畫面、丁○○與乙○○犯
    案摸擬照片、路口（福山市場往南及往北雙向）監視器畫面
    、彰化縣田中鎮○○路240號民宅監視器位置圖、彰化縣田
    中鎮○○路240號民宅監視器畫面、乙○○所有0000000000
    號行動電話及丁○○所申設之0000000000號、0000000000號
    、0000000000號行動電話用戶資料、調閱查詢單暨其雙向通
    聯紀錄、通聯位置地點紀錄、刑案現場測繪圖、車牌號碼71
    02－LQ經過彰化縣永靖鄉○○路○段與永興路口畫面、萊爾
    富便利商店門市表、謝佳玲榮嘉企業股份有限公司離職申請
    書影本、林明立婦幼診所手寫紙2張及就診資料、乙○○所
    有7102－LQ車籍資料查詢、臺灣臺中地方法院檢察署相驗屍
    體證明書、相驗報告書、台中縣警察局烏日分局處理相驗案
    件初步調查報告暨報驗書、刑案現場測繪圖、無名屍現場照
    片、相驗筆錄、謝佳玲、丁○○之打卡鐘出勤表、萊爾富便
    利商店門市表、解剖筆錄、丁○○通聯分析、台中縣警察局
    烏日分局現場勘察報告、棄屍現場照片暨解剖照片、內政部
    警政署刑事警察局97年6月13日刑紋字第0970400090號鑑驗
    書、林明立婦幼診所97年7月8日林字第97070801號函、法務
    部法醫研究所回函及其檢附之解剖報告書、鑑定報告書、烏
    日分局職務報告及其檢附之案發現場房間照片、專案訪查表
    、勘查報告、現場屍體照片等資料；及扣案之丁○○在臺中
    縣烏日鄉○○路○段582號之萊爾富便利商店消費之發票1張
    （AM000 00000號）等證據，並未加爭執，且本院審酌證據
    作成之形式，均無瑕疵、與待證事實具有關聯性等情況，認
    為適當，且無不法取得之情形，應認得為證據，揆諸前開說
    明，均具有證據能力，合先敘明。
貳、實體部分：
一、上揭犯罪事實，業據被告乙○○於偵訊中及本院審理時坦承
    不諱。而被告丁○○除辯稱當時係因一時情緒失控，為使被
    害人謝佳玲不再吵鬧才會掐住謝佳玲頸部，其只是一時失手
    ，並非故意殺人，且沒有以10萬元之代價請被告乙○○協助
    清理現場及棄屍，只是單純請被告乙○○幫忙外，對上揭犯
    罪事實，亦於本院審理時坦認無隱。核與證人即發現被害人
    謝佳玲屍體之蔣景琛、即謝佳玲之姐謝惠玲、謝惠珍、之母
    甲○○、之舅丁志明、即幫謝佳玲房東管理房屋之蕭月霞、
    即被告二人之同事張裕明、黃世雄、高國林、即被告丁○○
    之母蕭陳早、即證人法醫王約翰及證人即共同被告丁○○、
    乙○○互相證述之情節相符；且有97年5月21日超商錄影畫
    面、丁○○與乙○○犯案摸擬照片、路口（福山市場往南及
    往北雙向）監視器畫面、彰化縣田中鎮○○路240號民宅監
    視器位置圖、彰化縣田中鎮○○路240號民宅監視器畫面、
    乙○○所有0000000 000號行動電話及丁○○所申設之00000
    00000號、0000000000號、0000000000號行動電話用戶資料
    、調閱查詢單暨其雙向通聯紀錄、通聯位置地點紀錄、刑案
    現場測繪圖、車牌號碼7102－LQ經過彰化縣永靖鄉○○路○
    段與永興路口畫面、萊爾富便利商店門市表、謝佳玲榮嘉企
    業股份有限公司離職申請書影本、林明立婦幼診所手寫紙2
    張及就診資料、乙○○所有710 2－LQ車籍資料查詢、臺灣
    臺中地方法院檢察署相驗屍體證明書、相驗報告書、台中縣
    警察局烏日分局處理相驗案件初步調查報告暨報驗書、刑案
    現場測繪圖、無名屍現場照片、相驗筆錄、謝佳玲、丁○○
    之打卡鐘出勤表、萊爾富便利商店門市表、解剖筆錄、丁○
    ○通聯分析、台中縣警察局烏日分局現場勘察報告、棄屍現
    場照片暨解剖照片、內政部警政署刑事警察局97年6月13 日
    刑紋字第0970400090號鑑驗書、林明立婦幼診所97年7月8日
    林字第97070801號函、法務部法醫研究所回函及其檢附之解
    剖報告書、鑑定報告書、烏日分局職務報告及其檢附之案發
    現場房間照片、專案訪查表、勘查報告、現場屍體照片等資
    料在卷可稽；復有丁○○在臺中縣烏日鄉○○路○段582號之
    萊爾富便利商店消費之發票1張（AM000 00000號）等物扣案
    可資佐證，足見被告二人之上開任意性自白核與事實相符，
    堪信屬實。
二、至被告丁○○雖辯稱：當時其係因一時情緒失控，為使被害
    人謝佳玲不再吵鬧才會掐住謝佳玲脖子，其只是一時失手，
    並非故意殺人，且沒有以10萬元之代價請被告乙○○協助清
    理現場及棄屍，只是單純請被告乙○○幫忙，且是在97年5
    月20日白天上班時被告乙○○就有同意云云。惟按脖子（頸
    部）為人體要害，如以手扼壓予以掐住達一段時間，將導致
    窒息死亡，乃一般人所可得而知之事，被告為智慮健全之成
    年人，對此當有所認識，乃被告竟因謝佳玲之爭執吵鬧，即
    以雙手用力猛掐謝佳玲之脖子達約5分鐘，且使謝佳玲之舌
    骨因而遭到勒斷死亡，此有證人即法醫王約翰於偵訊中之證
    述與法務部法醫研究所回函及其檢附之解剖報告書、鑑定報
    告書各1份在卷可稽，顯見其以雙手用力猛掐謝佳玲脖子時
    ，顯然殺意甚堅，其具有殺人之犯意甚明（最高法院94年度
    台上字第3511號、96年度台上字第2575號判決意旨參照），
    被告辯稱無殺人之故意云云，顯與事證不符，無足採信。又
    被告確於97年5月20日晚上10時許，開出10萬元之對價請被
    告乙○○協助清理現場及棄屍，業據證人即共同被告乙○○
    於偵訊中及本院審理時結證屬實，其於本院97年10月23日審
    理時結證稱：「（警偵訊稱丁○○答應要給你十萬元，並說
    在26日交錢給你？）是在還沒有去棄屍之前，我們20日晚上
    8 點下班後在公司附近吃東西喝酒，喝完之後先到我家，就
    我們兩個人在車上時丁○○跟我提的，他當時問我可不可以
    幫他棄屍，他跟我講的時候，原本我說不要，過幾分鐘後，
    他才說要拿錢給我，他說不然幫他丟屍體，他要向他哥哥拿
    十萬元給我，因為那時候他說禮拜一【5月26日】要拿錢給
    我，都是在車上講的，那時候我就答應，我會答應是因為我
    自己也有欠錢。」（見本院卷第26頁反面）。參以被告丁○
    ○與乙○○二人僅係榮嘉公司同事並非至親，平時並非異常
    熟稔，且被告乙○○在被告丁○○告知謝佳玲是燒炭自殺死
    亡時，曾建議被告丁○○報警處理，此為被告2人供承一致
    。而依社會民情，一般人對於屍體多有忌諱，避之惟恐不及
    ，若無對價，被告乙○○既知對謝佳玲燒炭自殺死亡乙事應
    報警處理為當，豈會在事不干己之情況下，甘與被告丁○○
    共同商議將謝佳玲棄屍於荒郊野外，提議台中「都會公園」
    為棄屍地體，並願提供自己之愛車後座幫忙被告丁○○載運
    死體，事後再擦拭留於後座之屍水污漬；且連續2天於深夜
    時分，2度隱密前往案發現場協助清理及棄置遺物；再棄屍
    乙事，非可公然談論，被告於97年5月20日上午既對榮嘉公
    司同事黃世雄謊稱謝佳玲失蹤了，豈會又利用上班時間與被
    告乙○○談論棄屍之理，自應以證人即共同被告乙○○證供
    被告丁○○是於同日晚上10時許，在其車內以10萬元之代價
    請其協助棄屍乙情為實在，被告丁○○辯稱只是單純請被告
    乙○○幫忙，並無對價云云，應係畏罪之詞，此參被告於本
    院97年10月23日審理時自陳其認為如果其有要給被告乙○○
    10萬元之話，應該是其的罪比較重等語可知（見本院卷一第
    28頁反面）。至被告丁○○之選任辯護人雖以被告乙○○在
    第3次警詢之前，均未提及被告丁○○有以10萬元之對價，
    請其協助棄屍乙事，認被告乙○○前後所述不一，應以被告
    丁○○所述為真云云。然被告丁○○、乙○○2人於案發之
    初均矢口否認犯行，避不吐實，此參渠2人之歷次警詢、偵
    訊筆錄自明，而被告乙○○嗣後既已坦認犯行並供承一切，
    且其所供與事理相符業據前述，又其供承於第4次警詢前，
    其乃認為如供稱係受到被告丁○○利誘始協助棄屍，恐其犯
    行會較重等語，此舉亦可理解，自難以其第3次警詢前之不
    實供述為有利於被告丁○○之認定。從而，本件事證至臻明
    確，被告丁○○之殺人、遺棄屍體犯行；被告乙○○之遺棄
    屍體犯行均堪以認定，應依法論科。
三、論罪科刑：
(一)、被告丁○○基於殺人犯意，以雙手用力猛掐謝佳玲之脖子，
    使謝佳玲因而遭到勒斷舌骨窒息死亡，核其所為係犯刑法第
    271條第1項之殺人罪。其與被害人謝佳玲間係屬家庭暴力防
    治法第3條第2款所定之家庭成員，其故意實施上開家庭暴力
    行為而成立刑法之上開罪名，係屬家庭暴力防治法第2條第2
    項所稱之家庭暴力罪。
(二)、被告丁○○、乙○○2人將謝佳玲屍體棄置於上開棄屍地點
    ，核其等所為均係犯刑法第247條第1項之遺棄屍體罪。被告
    2人就上揭犯行，有犯意之聯絡及行為之分擔，皆為共同正
    犯。
(三)、被告丁○○所犯上開二罪間，犯意各別，罪名不同，應分論
    併罰之。
(四)、爰審酌被告丁○○並無前科素行尚佳，其與被害人謝佳玲為
    同居之男女朋友，謝佳玲並懷有其胎兒，2人雖尚未結婚，
    但已有夫妻之實，詎其已將屆而立之年，智慮健全，明知謝
    佳玲在懷孕期間，孕婦情緒難免不穩定，與謝佳玲遇有爭執
    ，應理性平和溝通，卻在與謝佳玲激烈爭吵後，完全不顧雙
    方往昔情份及謝佳玲腹中懷有其胎兒，竟以激烈之手法，狠
    心以雙手用力猛掐謝佳玲之脖子，使謝佳玲因而遭到勒斷舌
    骨窒息死亡，造成一屍二命，其所為實難為常人所理解。且
    其於殺人後未有絲毫悔意，僅盤算如何使其罪行不至曝光，
    先故佈疑陣，將案發現場佈置成謝佳玲燒炭自殺之情狀，以
    誤導他人對謝佳玲死因之判斷，復四處向謝佳玲親友宣稱謝
    佳玲失蹤，又允以10萬元之對價請被告乙○○協助其棄屍滅
    跡，讓被害人曝屍荒野，任蛆蟲腐食遺屍，難以為人所辨認
    、發現，其心思之縝密、態度之冷靜，已遠逾常人所能想像
    ，泠血程度令人心寒。又到案後不斷設法誤導偵辦方向，聲
    稱被害人確係失蹤，矢口否認殺人與棄屍犯行，縱經提示棄
    屍地點附近之萊爾富便利商店監視器翻拍照片後，仍僅願承
    認有跟被告乙○○到過該處購買飲料，繼續否認棄屍犯行，
    嗣後雖然鬆口坦認棄屍犯行，然直至本案偵查終結移審後，
    仍不斷狡卸殺人犯行，本院綜合全卷資料，細斟其歷次供述
    及庭訊言行，實無從窺見其有何悛悔之意，足徵其對誼屬至
    親之被害人及其胎兒的死亡毫不在意，更見其性格之冷酷、
    狡猾。惟念其於本院準備程序時尚能坦認係以雙手掐死謝佳
    玲，並將案發現場佈置成謝佳玲燒炭自殺之情狀，惟對於殺
    人犯意及曾允以10萬元之對價請被告乙○○協助棄屍等，仍
    避重就輕，及檢察官具體請求量處其無期徒刑，褫奪公權終
    身，且迄今未能與被害人家屬達成和解取得諒解，暨其犯罪
    之動機、目的、手段等一切情狀，分別量處如主文所示之刑
    ，並依刑法第37條第1項規定，就殺人部分併宣告褫奪公權
    終身，且依刑法第51條第4款規定，定其應執行之刑為無期
    徒刑，併褫奪公權終身。
(五)、爰審酌被告乙○○並無前科素行尚佳，犯後雖一度否認犯度
    ，但終能坦承犯行並供承一切，有助於釐清案情，及檢察官
    具體請求本院考量其因積欠地下錢莊債務，致一時失慮，而
    答應以10萬元之代價，為被告丁○○棄屍，惟犯後已能坦認
    犯行，並配合偵辦，態度尚佳等情，及其於本院審理中已與
    被害人家屬調解成立，有本院調解結果報告書及調解筆錄2
    份在卷可稽，足見悔意甚殷，及其犯罪之動機、目的、手段
    等一切情狀，量處如主文所示之刑，以資懲儆。末查被告乙
    ○○並未曾受有期徒刑以上刑之宣告，有臺灣高等法院被告
    全國前案紀錄表及臺灣臺中地方法院檢察署刑案資料查註紀
    錄表在卷可稽，其因一時短於思慮，致觸犯本案犯行，業已
    與被害人家屬調解成立，取得諒解，足見悔意甚殷，經此次
    起訴審判後，當能知所警惕，信無再犯之虞，本院認為前開
    對其宣告之刑，以暫不執行為適當，爰依刑法第74條第1項
    第1款規定併予宣告緩刑5年，以啟自新。惟被告守法觀念顯
    有不足，為使被告於緩刑期間內，能深知戒惕，避免緩刑之
    宣告遭撤銷，且導正其行為與法治之觀念，併宣告其於緩刑
    期間內，向指定之公益團體、地方自治團體或社區，提供80
    小時之義務勞務，並依刑法第93條第1項第2款之規定，應於
    緩刑期間付保護管束，期能使被告於義務勞務過程及保護管
    束期間，確切明瞭其行為所造成之損害，並培養正確法治觀
    念。至於被告究應向何公益團體、地方自治團體或社區提供
    義務勞務，屬執行之問題，應由執行檢察官斟酌全案情節及
    各公益團體、地方自治團體或社區之需求，妥為指定，併予
    敘明。又本件扣案如犯罪事實欄所載謝佳玲之離職申請單等
    物，均無積極證據證明合於沒收之要件；及被告乙○○所有
    用以載運遺棄謝佳玲屍體之車牌號碼7102-LQ號自小客車1臺
    ，乃被告乙○○日常交通所用之物，非專供直接用於犯罪所
    用，核無沒收之必要，爰均不予宣告沒收，附此敘明。
四、至公訴意旨雖另以：被告乙○○上開協助被告丁○○遺棄被
    害人謝佳玲屍體及棄置清理案發現場後之遺物、木炭灰塵等
    物之行為，除涉犯刑法第247條第1項之遺棄屍體罪外，應另
    涉有刑法第165條之湮滅刑事證據罪嫌等語。然按犯罪事實
    應依證據認定之，無證據不得認定犯罪事實，又不能證明被
    告犯罪者，應諭知無罪之判決，刑事訴訟法第154條第2項及
    第301條第1項分別定有明文。次按刑法第165條湮滅或隱匿
    關係他人刑事被告案件之證據，所謂「刑事被告案件」，係
    指因告訴、告發、自首等情形開始偵查以後之案件而言（最
    高法院24年度總會決議（三六）、75年度台上字第5108號判
    決意旨參照）。查本件被告乙○○上開協助被告丁○○遺棄
    被害人謝佳玲屍體及棄置清理案發現場後之遺物、木炭灰塵
    等物之行為，均係在97年5月26日，證人即清潔隊員蔣景琛
    發現謝佳玲屍體，因而報警處理，為警報請檢察官相驗開始
    偵查之前所為，並非在開始偵查以後，揆諸上開決議、判決
    意旨，被告乙○○上開協助被告丁○○棄置遺物等刑事證據
    之行為，雖有不當，然尚無法以刑法第165條湮滅關係他人
    刑事被告案件之證據罪相繩。基上，本件被告乙○○上開所
    為核與檢察官起訴之刑法第165條罪名之構成要件有間，是
    以，本件公訴人所提出之證據或所指出之證明方法，尚不足
    為被告乙○○此部分有罪之積極證明，或說服本院形成被告
    有罪之心證，此外，本院復查無其他積極之事證，足認被告
    乙○○確有檢察官此部分起訴之犯行，揆諸上開條文及判例
    意旨，本應就被告乙○○此部分為無罪之諭知，惟公訴意旨
    認此部分與被告乙○○前揭論罪科刑之遺棄屍體罪間有想像
    競合犯之裁判上一罪關係，爰不另為無罪之諭知。
據上論斷，應依刑事訴訟法第299條第1項前段，刑法第28條、第
271條第1項、第247條第1項、第37條第1項、第51條第4款、第74
條第1項第1款、第2項第5款、第93條第1項第2款，判決如主文。
本案經檢察官丙○○到庭執行職務
中    華    民    國    97    年    11    月    28    日
                  刑事第十四庭  審判長法  官   陳  葳
                                      法  官   林世民
                                      法  官   洪堯讚
上正本證明與原本無異。
如不服本判決，應於收受送達後10日內向本院提出上訴書狀（應
敘述具體理由並附繕本）。
上訴書狀如未敘述理由，應於上訴期間屆滿後20日內補提理由書
於本院。
                                      書記官    沈慧玲
中    華    民    國    97    年    11    月    28    日
附錄論罪科刑法條
中華民國刑法第271條
殺人者，處死刑、無期徒刑或 10 年以上有期徒刑。
前項之未遂犯罰之。
預備犯第 1 項之罪者，處 2 年以下有期徒刑。
中華民國刑法第247條
損壞、遺棄、污辱或盜取屍體者，處 6 月以上 5 年以下有期徒
刑。
損壞、遺棄或盜取遺骨、遺髮、殮物或火葬之遺灰者，處 5 年以
下有期徒刑。
前二項之未遂犯罰之。


司法院資訊處製作；財團法人民間司法改革基金會備份。
